臺灣臺中地方法院刑事判決　　　　　　　95年度訴字第3705號
公　訴　人　臺灣臺中地方法院檢察署檢察官
被　　　告　乙○○
上列被告因偽造文書案件，經檢察官提起公訴（九十五年度偵緝
字第二二四一號），本院判決如下：
    主    文
乙○○共同偽造私文書，足以生損害於他人，處有期徒刑月，
如易科罰金，以佰元折算壹日。偽造之翰強貿易有限公司工作
證明書一紙、各類所得扣繳暨免扣繳憑單一紙、九十二年一月份
至三月份之薪資單共三紙、翰強貿易有限公司之公司章及其負責
人張祖銘之印章各一枚，均沒收。
    犯罪事實
一、乙○○因急需借款，明知其未在翰強貿易有限公司（下簡稱
    翰強公司）任職之情形下，竟與丁○○（其所涉犯常業詐欺
    等罪部分，業經臺灣高等法院臺中分院以九十四年度少連上
    訴字第三六、三七、三九、四十、四一號刑事判決判處有期
    徒刑五年四月確定，目前執行中）、甲○○（其所涉犯常業
    詐欺等罪部分，業經臺灣高等法院臺中分院以九十五年度上
    更〈一〉字第三九號刑事判決判處有期徒刑五年四月確定，
    目前執行中）、真實姓名年籍均不詳之洪姓成年女子間，共
    同基於偽造私文書之犯意聯絡，於民國九十二年五月五日前
    之某日，在臺中市○○區○○路三五一號一樓「冠通通訊聯
    盟」（即流行風企業社），將其身分證交予丁○○，由丁○○、甲○○先委由真實姓名年籍均不詳之洪姓成年女子，偽
    造乙○○在翰強公司上班之工作證明書一紙、各類所得扣繳
    暨免扣繳憑單一紙及九十二年一月份至三月份之薪資單共三
    紙之私文書，並由丁○○至臺中市○○區○○路附近之某刻
    印行偽刻翰強公司之公司章及負責人張祖銘之印章各一枚，
    再由乙○○依上開資料填寫用以申請匯豐銀行信用卡之「匯
    豐員工輕鬆推薦活動」專屬表格，並在該專屬表格之正卡申
    請人簽名欄簽名後，交給丁○○，以意圖向匯豐銀行申請信
    用卡，足以生損害於翰強公司。惟丁○○、甲○○尚未向匯
    豐銀行提出該份信用卡之申請，即經警於九十二年五月五日
    下午二時許，持臺灣嘉義地方法院核發之搜索票至「冠通通
    訊聯盟」進行搜索，並於停放在臺中市○○區○○路三五一
    號旁之甲○○所有車號8Ｌ-4448號自用小客貨車內扣得上開
    偽造之翰強公司工作證明書一紙、各類所得扣繳暨免扣繳憑
    單一紙、九十二年一月份至三月份之薪資單共三紙及翰強公
    司之公司章及負責人「張祖銘」印章各一枚，始知上情。
二、案經臺灣臺中地方法院檢察署檢察官主動簽分後偵查起訴。
    理    由
一、訊據被告乙○○固坦承曾於九十二年五月五日前之某日，在
    臺中市○○區○○路三五一號一樓「冠通通訊聯盟」（即流
    行風企業社），將其身分證交給證人丁○○，並於匯豐銀行
    之「匯豐員工輕鬆推薦活動」專屬表格之正卡申請人簽名欄
    簽名後，交給證人丁○○等情不諱，惟矢口否認有何偽造文
    書之犯行，辯稱：其是因向證人丁○○借款新臺幣（下同）
    六千元，而將其身分證交予證人丁○○質押，並於借款期間
    到上址打雜，用以清償一部分利息，丁○○叫其在上開專屬
    表格上簽名，其就簽名，其也不知道為何要在其上簽名，當
    時專屬表格上是否有其他之記載其不清楚，其沒有在翰強公
    司工作過，丁○○、甲○○也沒有提到要為其申請翰強公司
    之工作證明書、各類所得扣繳暨免扣繳憑單及薪資單之事云
    云。惟查：
（一）證人丁○○於本院審理時到院證述：其之前有登報廣告代
      人辦理信用卡、現金卡、信用貸款，乙○○看報紙打電話
      跟其聯絡，說他缺錢，其問是否要辦理信用卡、現金卡，
      就約在流行風企業社見面，由乙○○提供身分證正本及身
      分證影本，其再委由住在臺北之真實姓名年籍均不詳的洪
      姓成年女子，偽造乙○○在翰強公司上班之工作證明書一
      紙、各類所得扣繳暨免扣繳憑單一紙及九十二年一月份至
      三月份之薪資單共三紙，並由其偽造翰強公司之大小章，
      由乙○○在匯豐銀行之「匯豐員工輕鬆推薦活動」專屬表
      格申請人資料欄及正卡申請人簽名欄簽名，而乙○○有時
      會去流行風企業社幫忙接電話，因為銀行要照會等情綦詳
      ，顯見被告提供身分證給證人丁○○，確係要委由證人丁○○代辦信用卡，並因而填寫匯豐銀行之「匯豐員工輕鬆
      推薦活動」專屬表格甚明。是被告辯稱：其是因向證人丁○○借款六千元，而將身分證質押在丁○○處，丁○○叫
      其在上開專屬表格上簽名，其就簽名，其也不知道為何要
      在其上簽名云云，顯與事實不符而無可採。
（二）雖證人丁○○另證述：乙○○僅有在匯豐銀行之「匯豐員
      工輕鬆推薦活動」專屬表格申請人資料欄及正卡申請人簽
      名欄簽名而已，該專屬表格之其餘資料，都是由其填載云
      云。然審之該份專屬表格之內容，除打字部分之字體外，
      其餘字跡均是由同一支藍色原子筆填寫，且以肉眼觀之，
      關於聯絡人資料欄「陳豌」之「陳」字，與被告自承由
      其親簽之正卡申請人簽名欄「乙○○」署押之「陳」字，
      其運筆、勾勒，特徵均屬一致，顯見該份專屬表格關於藍
      色原子筆字跡部分，均應係由被告所填載；再對照於九十
      二年五月五日同時扣案之賴春椒、陳騫、蕭錫祿、吳泰祥
      之「匯豐員工輕鬆推薦活動」專屬表格之填寫內容，各該
      填寫於專屬表格之字跡，顯係由各申請人自行填載，並無
      出現僅正卡申請人簽名欄之字跡不同，其餘所有申請表格
      關於申請人資料欄、聯絡人資料欄、職業資料欄等記載則
      由同一人填載之情形，且填載於賴春椒、陳騫、蕭錫祿、
      吳泰祥之「匯豐員工輕鬆推薦活動」專屬表格之字跡，亦
      與扣案之被告所填載專屬表格之字跡完全不同，此益徵被
      告所填載之上開專屬表格，於申請人資料欄、聯絡人資料
      欄、職業資料欄之記載，均係由被告所親填無訛。是證人
      丁○○上開證言，顯係迴護被告之詞，自無足採。從而，
      被告辯稱：其在專屬表格上簽名時，不清楚該專屬表格是
      否有其他之記載云云，洵屬卸責之詞，即無可信。
（三）由上可知，上開專屬表格上關於職業資料欄之記載，為被
      告所親填，而被告填載職業資料分別有：(1)公司名稱：翰
      強貿易有限公司，(2)公司地址：臺中市○區○○路一七三
      巷一號八樓之二，(3)電話：00-00000000，(4)職稱：專員
      ，(5)現職年收入：45萬，(6)年資：1年5月等情，有上開專
      屬表格一份存卷可稽，而這些內容恰與扣案之被告於翰強
      公司工作之工作證明書內容所示之「到職日期：90.11.19
      ，職稱：專員，地址：臺中市○區○○路一七三巷一號八
      樓之二」，及九十二年一月份至三月份之薪資單上記載之
      「職稱：專員」之內容相符，且與扣案之各類所得扣繳暨
      免扣繳憑單所示之「給付淨額：451751元」內容大致吻合
      ，足見被告應係依照證人丁○○所提供之偽造翰強公司工
      作證明書、各類所得扣繳暨免扣繳憑單及九十二年一月份
      至三月份之薪資單內容，予以填載。則被告既自承其未曾
      在翰強公司任職，然又依證人丁○○所提供其在翰強公司
      上班之工作證明書、各類所得扣繳暨免扣繳憑單及薪資單
      之內容予以填載在上開專屬表格，則其對上開工作證明書
      、各類所得扣繳暨免扣繳憑單及薪資單之內容係屬偽造一
      節，自屬知之甚詳。是被告辯稱：丁○○、甲○○沒有提
      到要為其申請翰強公司之工作證明書、各類所得扣繳暨免
      扣繳憑單及薪資單云云，核無可採。
（四）又關於證人丁○○、甲○○之分工內容，業據證人甲○○
      於本院審理時到院證述：其和丁○○配合辦理信用卡、現
      金卡，由丁○○看報紙去向他人購買假的在職證明等資料
      ，再拿去辦理申請事宜等情明確，且證人甲○○於九十二
      五月五日警詢時即供承：偽刻之印章為丁○○在臺中市○○區○○路附近不知名之刻印行所偽刻的等情屬實，復有
      偽刻之翰強公司的公司章及負責人張祖銘之印章各一枚扣
      案可證，足見被告與證人丁○○、甲○○、真實姓名年籍
      均不詳之洪姓成年女子，就偽造被告之翰強公司工作證明
      書一紙、各類所得扣繳暨免扣繳憑單一紙、九十二年一月
      份至三月份之薪資單共三紙及偽刻翰強公司的公司章及負
      責人張祖銘之印章各一枚，均具有犯意聯絡及行為分擔。
（五）綜上，被告上開所辯，均屬臨訟編纂之詞，不可採信。其
      與證人丁○○、甲○○共同偽造私文書之犯行，事證明確
      ，洵堪認定。
二、核被告所為，係犯刑法第二百十條之偽造私文書罪。且：
（一）公訴人原另起訴被告尚涉犯行使「匯豐員工輕鬆推薦活動
      」專屬表格，及在妙旗汽車優惠購車專案申購書、新車訂
      購預約書上之車主資料上簽上「乙○○」署名後予以行使
      之行使偽造私文書罪嫌，然業據檢察官於本院九十六年一
      月二十五日當庭減縮此部分之犯罪事實，本院就此部分即
      不再審酌，附此敘明。
（二）修正前刑法第二十八條規定：「二人以上共同實施犯罪之
      行為者，皆為正犯。」，修正後刑法第二十八條則規定：
      「二人以上共同實行犯罪之行為者，皆為正犯。」，經比
      較新舊法之結果，舊法中「實施」一詞，尚涵蓋陰謀、預
      備、著手、實行之概念在內，較之新法僅以參與「實行」
      作為共同正犯之行為要件，舊法關於共同正犯之成立採取
      較為寬鬆之認定標準。惟本案被告偽造私文書之犯行，已
      達著手實行階段，無論依修正前、後之刑法第二十八條規
      定，均成立共同正犯，就此部分應無新、舊法何者較有利
      於被告之可言，自應適用修正後刑法第二十八條之規定（
      最高法院九十五年第二十一次刑事庭會議決議意旨可資參
      照）。從而，被告與證人丁○○、甲○○、真實姓名年籍
      均不詳之洪姓成年女子間，就所犯偽造私文書之犯行，有
      犯意之聯絡及行為之分擔，為共同正犯。
（三）爰審酌被告不思正途獲取所需，竟圖以偽造內容申請信用
      卡使用，犯後又避重就輕，否認知悉以其名義製作之翰強
      公司工作證明書、各類所得扣繳暨免扣繳憑單及九十二年
      一月份至三月份之薪資單係屬偽造，惡性非輕，惟考之上
      開專屬表格尚未向匯豐銀行提出申請，所生危害非大等一
      切情狀，量處如主文所示之刑。
（四）再被告行為後，刑法第四十一條第一項前段有修正，被告
      行為時，依修正前刑法第四十一條第一項前段、罰金罰鍰
      提高標準條例第二條（現已刪除）之規定，有期徒刑、拘
      役易科罰金之折算標準，原以銀元一百元、二百元、三百
      元折算一日，經折算為新臺幣後，應以新臺幣三百元、六
      百元、九百元折算一日，而刑法第四十一條第一項前段修
      正後，則規定為以新臺幣一千元、二千元或三千元折算一
      日，此因屬科刑規範事項之變更，其折算標準為裁判時所
      應諭知，自有就新舊法規定比較之必要，經比較新舊法結
      果，以被告行為時關於易科罰金之規定，較有利於被告〔
      按定易科罰金之折算標準，係屬科刑規範事項，非屬最高
      法院九十五年五月二十三日九十五年第八次刑庭會議決議
      第一、（四）則所定，比較新舊法應就罪刑有關之共犯、
      未遂犯、想像競合犯、牽連犯、連續犯、結合犯，以及累
      犯加重、自首減輕暨其他法定加減原因（如身分加減）與
      加減例等一切情形，綜其全部罪刑之結果而為比較之情形
      ，其既非屬法律適用之情形，即無與之綜合比較之適用，
      附此敘明〕，故本案應依修正前刑法第四十一條第一項前
      段及修正刪除前罰金罰鍰提高標準條例第二條之規定，對
      被告諭知易科罰金之折算標準。
（五）偽造之被告名義的翰強貿易有限公司工作證明書一紙、各
      類所得扣繳暨免扣繳憑單一紙、九十二年一月份至三月份
      之薪資單共三紙、翰強貿易有限公司之公司章及其負責人
      張祖銘之印章各一枚，分係被告丁○○所有供與被告、證
      人甲○○及真實姓名年籍均不詳之洪姓成年女子共犯本案
      偽造私文書之犯罪所用之物，爰依刑法第三十八條第一項
      第二款之規定宣告沒收；至於在上開工作證明書上偽造之
      「翰強有限公司」、「張祖銘」印文各二枚，及在九十二
      年一月份至三月份薪資單共三紙上偽造之「翰強有限公司
      」、「張祖銘」印文各一枚，因工作證明書、薪資單業依
      刑法第三十八條第一項第二款之規定宣告沒收，其上偽造
      之印文自無庸再依刑法第二百十九條規定諭知沒收，併此
      說明。
據上論斷，應依刑事訴訟法第二百九十九條第一項前段，刑法第
二條第一項、第二十八條、第二百十條、（修正前）第四十一條
第一項前段、第三十八條第一項第二款，罰金罰鍰提高標準條例
第一條前段、（修正前）第二條，判決如主文。
本案經檢察官丙○○到庭執行職務
中　　華　　民　　國　　96　　年　　4 　　月　　20　　日
                    刑事第九庭  審判長法  官  周瑞芬
                                      法  官  余德正
                                      法  官  何世全
上正本證明與原本無異。
如不服本判決，應於送達後十日內向本院提出上訴狀（須附繕本
），上訴於臺灣高等法院臺中分院。
                                      書記官  何俞瑩
中　　華　　民　　國　　96　　年　　4 　　月　　20　　日
附錄本案論罪科刑法條
刑法第二百十條：
  偽造、變造私文書，足以生損害於公眾或他人者，處五年以下
  有期徒刑。
